臺灣臺南地方法院民事裁定　　　　　　　96年度財管字第31號
聲　請　人　乙○○
送達代收人　甲○○
上列聲請人聲請為失蹤人丙○○選任財產管理人事件，本院裁定
如下：
    主      文
選任財政部國有財產局臺灣南區辦事處臺南分處為失蹤人丙○○
（男，明治37年11月13日生，失蹤前最後住所：臺南廳西港庄南
海埔396番地）之財產管理人。
聲請程序費用新臺幣1000元由聲請人負擔。
    理      由
一、按失蹤人失蹤後，未受死亡宣告前，其財產之管理，依非訟
    事件法之規定；關於失蹤人之財產管理事件，由其住所地之
    法院管轄；失蹤人未置財產管理人者，其財產管理人依下列
    順序定之：（一）配偶，（二）父母，（三）與失蹤人同居
    之祖父母，（四）家長；不能依前項規定定財產管理人時，
    法院依利害關係人或檢察官之聲請，選任財產管理人；財產
    管理人不能勝任或管理不適當時，法院得依利害關係人或檢
    察官之聲請，改任之，民法第10條、非訟事件法第108條、
    第109條第1、2項、第111條前段亦分別定有明文。而所謂失
    蹤係指失蹤人離去其最後住所或居所，陷於生死不明之狀態
    而言（最高法院85年度臺抗字第328號裁定意旨參照）。
二、本件聲請意旨略以：失蹤人丙○○（男，明治37年11月13日
    生，失蹤前最後住所：臺南廳西港庄南海埔396番地）於日
    據時代昭和3年間行蹤不明，因其無配偶、成年子女、家長
    ，父母均已死亡，而祖父母邱矮及林氏對、外祖父母徐雹及
    劉氏燕均查無戶籍資料，而聲請人與丙○○均為臺南縣西港
    縣南海埔段1109地號土地之共有人，為使土地獲得完整之利
    用，故有為其選定財產管理人之必要，又丙○○失蹤時之住
    所地為日據時代臺南廳西港庄南海埔396番號，現屬臺南縣
    管轄範圍，而系爭土地又屬財政部國有財產局臺灣南區辦事
    處臺南分處之轄區，為管理財產之便利，故聲請選任財政部
    國有財產局臺灣南區辦事處臺南分處為失蹤人丙○○之財產
    管理人等語。
三、經查：
 （一）聲請人上開主張之事實，業據其提出戶籍謄本2份、臺南
       縣西港鄉戶政事務所函1份、土地登記謄本1份及日據時
       代土地登記申請書影本1份為憑，堪採為真實。聲請人與
       失蹤人既為前揭土地之共有人，聲請人就系爭土地之利
       用、改良或處分自有利害關係，故其向本院聲請選任失
       蹤人之財產管理人，洵屬有據。
 （二）又失蹤人丙○○未婚無子女，其父邱金龜（亦為失蹤時
       之戶長即家長）、母徐氏頭均已死亡，其失蹤時並未與
       祖父母同居，已無非訟事件法第109條第1項各款之法定
       財產管理人乙情，有戶籍謄本附卷可稽。聲請人與失蹤
       人同為系爭土地之共有人，因具有利害關係而不適宜擔
       任失蹤人之財產管理人。本院審酌系爭土地將來若發生
       無人繼承之情事，於清償債權，並交付遺贈物後，如有
       賸餘，歸屬國庫，為民法第1185條所明定，且財政部國
       有財產局係管理國有財產之法定機關，具有相當之公信
       力並熟稔財產管理之法定程序，而系爭土地位於臺南縣
       內，是認選任財政部國有財產局臺灣南區辦事處臺南分
       處為失蹤人丙○○之財產管理人，並管理其財產為適當
       ，故裁定如主文。
中　　華　　民　　國　　96　　年　　5　　月　　 15　　日
                          家事庭法　官　  彭 振 湘
以上為正本係照原本作成。
如對本裁定抗告須於裁定送達後10日內向本院提出抗告狀，並應
繳納抗告費新臺幣1000元。
中　　華　　民　　國　　96　　年　　5　　月　　 15　　日
                                書記官　蕭 伊 舒
